臺灣桃園地方法院刑事判決　　　　　 98年度審交易字第228號
公　訴　人　臺灣桃園地方法院檢察署檢察官
被　　　告　黃滄浩
上列被告因過失傷害案件，經檢察官提起公訴（98年度調偵字第
285 號），嗣於本院準備程序進行中，被告就被訴事實為有罪之
陳述，經本院告知簡式審判程序意旨，並聽取當事人之意見後，
本院裁定改依簡式審判程序審理，並判決如下：
    主  文
黃滄浩因過失傷害人致重傷，處有期徒刑伍月，如易科罰金，以
新臺幣壹仟元折算壹日。
    事  實  及  理  由
一、被告所犯之罪，為死刑、無期徒刑、最輕本刑3 年以上有期
    徒刑或高等法院管轄第一審案件以外之罪，而被告於本院準
    備程序進行中，就被訴事實為有罪之陳述，經本院告知簡式
    審判程序意旨，並聽取公訴人及被告之意見後，依刑事訴訟
    法第273 條之1 第1 項之規定，裁定依簡式審判程序審理。
二、犯罪事實：
    黃滄浩於民國97年8 月16日晚間，騎乘車牌號碼865 ─FAE
    號大型重型機車，沿桃園縣中壢市○○路由延平路往中壢火
    車站方向行駛，於同日晚間7 時20分許，行經元化路與中美
    路交岔路口欲左轉長江路時，本應注意內側車道設有禁行機
    車標誌或標線及行經設有機慢車兩段式左轉標誌之交岔路口
    ，應依兩段方式進行左轉，不得由內側車道左轉，且轉彎車
    應讓直行車先行，而依當時夜間有照明、天候晴、路面為乾
    燥無缺陷之柏油路面、無障礙物、視距良好等一切情況，並
    無不能注意之情事，竟疏未注意及此，未依兩段式左轉，且
    未讓對向直行車先行，即逕自貿然左轉彎。適對向有劉宗財
    騎乘車牌號碼IVE ─319 號重型機車後載黃素宜，沿元化路
    由中壢火車站往延平路方向行駛至上開交岔路口，亦疏未注
    意車前狀況，見黃滄浩左轉而閃避失當，二車於路口內發生
    碰撞，劉宗財、黃素宜因此人車倒地，劉宗財受有頭部外傷
    併顱內出血、左側鎖骨骨折等傷害，雖經緊急送醫治療，然
    仍因頭部外傷性導致患有外傷性失智症，造成精神遺存高度
    障害，終身不能從事任何工作，日常生活之一部須他人協助
    ，身體及健康均受有重大不治之傷害，黃素宜則受有左鎖骨
    閉鎖性骨折及左手撕裂傷等傷害（惟黃素宜傷害部分業據黃
    素宜撤回告訴，爰不另為不受理之諭知，詳後述）。黃滄浩
    於肇事後，於有偵查犯罪職權之機關尚不知何人為肇事者前
    ，向前往現場處理之員警坦承肇事而接受裁判。案經劉宗財
    訴由桃園縣政府警察局中壢分局報告臺灣桃園地方法院檢察
    署檢察官偵查起訴。
三、認定被告犯罪所憑之證據：
  (一)被告黃滄浩於警詢中之供述及偵訊、本院行準備程序及審理
    中之自白。
  (二)告訴人即被害人劉宗財於警詢及本院準備程序中之證述，被
    害人黃素宜於警詢、偵訊及本院準備程序中之證述。
  (三)道路交通事故現場圖、道路交通事故調查報告（一）（二）
    表、臺灣省桃園縣區車輛行車事故鑑定委員會鑑定意見書、
    現場監視錄影光碟1 片暨本院審理筆錄之勘驗結果1 份、現
    場暨車損照片（含告訴人自行提出者）共29張。
  (四)劉宗財之97年9 月9 日衛生署桃園醫院診斷證明書、98年3
    月12日衛生署桃園醫院診斷證明書、98年3 月17日台大醫院
    診斷證明書、劉宗財之中華民國身心障礙手冊、財團法人汽
    車交通事故特別補償基金會99年12月24日補償發字第099100
    7270號函及所附之相關診斷證明書、病歷資料、劉宗財之
    100 年2 月15日台大醫院診斷證明書各1 份。
四、按刑法第10條第4 項第6 款之重傷，係指除去同項第1 款至
    第5 款之傷害而於身體或健康有重大不治或難治之傷害者而
    言；所謂於身體或健康有重大不治或難治之傷害，係指傷害
    重大，且不能治療或難於治療，於人之身體或健康有重大影
    響者而言（最高法院97年度台上字第1441號判決意旨參照）
    。查被害人劉宗財因被告黃滄浩過失行為，受有頭部外傷併
    顱內出血、左側鎖骨骨折等傷害，雖經緊急送醫治療，然仍
    因頭部外傷性導致患有外傷性失智症，造成精神遺存高度障
    害，終身不能從事任何工作，日常生活之一部須他人協助等
    情，有如前述之病歷資料及診斷證明書在卷可憑，足認其身
    體及健康均受有重大不治之傷害，核與刑法第10條第4 項第
    6 款所定「重傷害」要件相符，是核被告所為，係犯刑法第
    284 條第1 項後段之因過失傷害人致重傷罪。至公訴意旨以
    被告以一過失行為同時造成告訴人黃素宜傷害，係涉犯刑法
    第284 條第1 項前段之過失傷害罪嫌，惟依同法第287 條前
    段規定，須告訴乃論，茲據告訴人黃素宜於本院準備程序中
    當庭撤回告訴，有本院98年12月21日準備程序筆錄1 份在卷
    可稽，此部分本應為不受理判決，惟公訴意旨認此部分與上
    開論罪科刑部分係想像競合犯之裁判上一罪關係，爰不另為
    不受理之諭知，附此敘明。被告於有偵查犯罪職權之員警到
    場處理時主動表明肇事，進而接受本件裁判，此有桃園縣政
    府警察局道路交通事故肇事人自首情形紀錄表1 紙在卷可稽
    ，合於自首要件，依刑法第62條前段規定減輕其刑。爰審酌
    被告違反注意義務之程度，造成被害人受重傷之結果、過失
    行為之態樣及被害人亦有過失等情節，並兼衡被告已賠償新
    台幣140 萬元填補被害人所受部分損失，及無犯罪前科紀錄
    、犯罪後坦承犯行等一切情狀，量處如主文所示之刑，並諭
    知易科罰金之折算標準。
五、應適用之法條：
    刑事訴訟法第273 條之1 第1 項、第299 條第1 項前段、第
    310 條之2 、第454 條第1 項，刑法第284 條第1 項後段、
    第62條前段、第41條第1 項前段，刑法施行法第1 條之1 第
    1 項、第2 項前段。
六、如不服本判決，應於判決送達後10日內向本院提出上訴狀（
    應附繕本），其未敘述上訴理由者，應於上訴期間屆滿後20
    日內補提理由書狀於本院，上訴於臺灣高等法院。
本案經檢察官馮浩庭到庭執行職務。
中    華    民    國   100    年    3     月    21    日
                    刑事庭  法  官  許曉微
以上正本證明與原本無異。
                            書記官  洪明媚
中    華    民    國   100    年    3     月    21    日
中華民國刑法第284 條第1 項
因過失傷害人者，處6 月以下有期徒刑、拘役或5 百元以下罰金
，致重傷者，處1 年以下有期徒刑、拘役或5 百元以下罰金。